臺灣高雄地方法院刑事判決
110年度交簡上字第173號
上  訴  人  
即  被  告  吳語韻


上列上訴人即被告因過失傷害案件，不服本院110年度交簡字第2
400號刑事簡易判決（起訴案號：110年度偵字第7284號），提起
上訴，本院管轄之第二審合議庭判決如下：
    主  文
原判決撤銷。
吳語韻犯過失傷害罪，處有期徒刑貳月，如易科罰金，以新臺幣
壹仟元折算壹日。緩刑貳年。
    事  實
吳語韻於民國109年7月27日20時17分許，駕駛車牌號碼0000-00
號自用小客車（下稱A車），沿高雄市三民區自由一路由南往北
方向行駛，駛至自由一路與十全一路口（下稱系爭路口）時欲左
轉，本應注意汽車行駛至交岔路口應遵守燈光號誌，而依當時天
候雨，夜間有照明，柏油路面濕潤、無缺陷，視距良好、無障礙
物，又無不能注意之情事，竟疏未注意而貿然紅燈左轉，適有林
玉玲騎乘車牌號碼000-000號普通重型機車（下稱B車），沿自由
一路由北往南方向行駛，亦闖紅燈進入該路口，兩車因而發生碰
撞（下稱系爭車禍），致林玉玲受有左脛腓骨、骨盆骨折及低血
容性休克等傷害（下稱系爭傷害）。嗣吳語韻於肇事後留在現場
，在未經有偵查權之機關或公務員發覺為犯嫌前，向前往現場處
理之警員承認肇事，自首而願接受裁判。
    理  由
一、本判決所引傳聞證據，經當事人於本院準備程序同意有證據
    能力（交簡上卷第47頁）。基於尊重當事人對傳聞證據之處
    分權，及證據資料愈豐富愈有助於真實發現之理念，復審酌
    該等證據作成時並無違法取證或顯不可信之瑕疵，作為證據
    應屬適當，依刑事訴訟法第159 條之5 第1項規定，均有證
    據能力。至本判決所引非供述證據，與本案均有關連性，亦
    無證據證明係實施刑事訴訟程序之公務員非法取得，依刑事
    訴訟法第158 條之4之反面解釋，當有證據能力。
二、上訴人即被告吳語韻（下稱被告）上訴意旨略以：被告於本
    案發生時，已盡行車時應履行之善良管理人注意義務，並無
    過失；被害人騎乘B車進入系爭路口前，系爭路口燈號已轉
    換為黃燈數秒，被害人騎乘B車接近系爭路口時，自應減速
    慢行；被害人係騎乘B車打滑摔倒後，始撞擊被告駕駛之車
    輛，不應以此令被告負擔過失傷害罪責；被告收入不高且需
    扶養子女，如認被告有罪，請予緩刑宣告等語（交簡上卷第
    69-71頁）。
三、被告於前述時、地，駕駛A車於系爭路口左轉，適有林玉玲
    騎乘B車自對向車道進入系爭路口，致A、B兩車發生碰撞，
    林玉玲受有系爭傷害，被告係搶黃燈進入系爭路口等情，業
    據被告坦承在卷（交簡上卷第46、91頁），並有高雄醫學大
    學附設中和紀念醫院109年11月4日診斷證明書（警卷第15頁
    ）、高雄市政府警察局三民第一分局道路交通事故現場圖（
    警卷第19、21頁）、道路交通事故調查報告表(一)（警卷第
    23-24頁）、道路交通事故調查報告表(二)-1（警卷第25-26
    頁）、高雄市政府警察局道路交通事故照片相片黏貼紀錄表
    （警卷第41、43、45頁）在卷可稽，並經本院勘驗A車行車
    紀錄器檔案、系爭路口監視器檔案認定無訛（交簡上卷第84
    、93-103頁）。被告既以前詞置辯，本案之爭點厥為：㈠、
    被告有無未注意系爭路口燈號為紅燈而進入系爭路口左轉之
    過失？㈡、若有，該過失行為與林玉玲所受傷勢間有無相當
    因果關係？
四、經查：
㈠、被告有未注意系爭路口燈號為紅燈而進入系爭路口左轉之過
    失：
  1.按汽車行駛至交岔路口，其行進應遵守燈光號誌，且車輛面
    對圓形紅燈表示禁止通行，不得超越停止線或進入路口，道
    路交通安全規則第102條第1項第1款及道路交通標誌標線號
    誌設置規則第206條第5款第1目分別定有明文。被告考領有
    合格之普通小型車駕駛執照，有證號查詢汽車駕駛人資料在
    卷可查（審交易卷第23頁），對前述規定自無不知之理。  
　2.經查，本案事發當時天候雨，夜間有照明，柏油路面濕潤、
    無缺陷及障礙物，視距良好，有道路交通事故調查報告表（
    一）在卷可稽（警卷第23頁），足認客觀上被告並無不能注
    意遵守燈光號誌行進之情事。而被告駕駛A車進入系爭路口
    前，系爭路口之燈號已轉換為黃燈，且持續顯示黃燈約3秒
    之時間，被告仍未減速並於系爭路口之停止線前停止，反於
    系爭路口之燈號轉換為紅燈之際，持續進入系爭路口左轉，
    嗣於系爭路口燈號轉換為紅燈後約5秒時，於駕駛A車進入系
    爭路口左轉之過程中，與對向車道由林玉玲所騎乘之B車發
    生碰撞等情，有本院勘驗A車行車紀錄器檔案、系爭路口監
    視器檔案之勘驗筆錄及影像截圖在卷可佐（交簡上卷第84、
    93-103頁）。由此可知，被告於系爭路口之號誌轉換為紅燈
    前，已有充足時間可駕駛A車停止於系爭路口停止線前，或
    停止駕駛A車繼續進入系爭路口左轉，猶於系爭路口燈號轉
    換為紅燈後，持續駕駛A車進入系爭路口左轉，是被告於案
    發時有駕駛A車行駛至系爭（交岔）路口而未遵守燈光號誌
    之過失甚明。
㈡、被告前述過失行為與林玉玲所受傷勢間有相當因果關係：
　1.按行為與結果間，是否有相當因果關係，不僅須具備「若無
    該行為，則無該結果」之條件關係，更須具有依據一般日常
    生活經驗，有該行為，通常皆足以造成該結果之相當性，始
    足當之。若行為經評價為結果發生之相當原因，則不論有無
    他事實介入，對該因果關係皆不生影響（最高法院107年度
    台上字第847號刑事判決意旨參照）。
　2.經查，被告駕駛A車於系爭路口之燈號轉換為紅燈後，仍持
    續進入系爭路口左轉，始與對向車道由林玉玲騎乘之B車發
    生碰撞，致林玉玲受有系爭傷害一節，有A車行車紀錄器檔
    案勘驗筆錄在卷可佐（交簡上卷第99頁）。準此以推，若非
    被告於系爭路口燈號轉換為紅燈後，仍未遵守燈光號誌停止
    進入系爭路口，而駕駛A車繼續進入系爭路口左轉並侵入對
    向車道，則林玉玲於案發時騎乘B車於對向車道通過系爭路
    口時，自無為避免與A車碰撞而閃避、打滑，最終與A車發生
    碰撞之可能，且依據一般日常生活經驗，於路口燈號轉換為
    紅燈後仍違規進入路口左轉之行為，通常均足以造成與進入
    路口之用路人車發生碰撞之結果，足認被告前述過失行為與
    林玉玲所受傷勢間有相當因果關係。至林玉玲於案發時同有
    違規闖紅燈進入系爭路口之事實，僅屬林玉玲於民事損害賠
    償責任之認定上，是否應負擔與有過失責任之問題，於前述
    相當因果關係之認定不生影響。
㈢、本案待證事實，經本院勘驗A車行車紀錄器檔案、系爭路口監
    視器檔案，並綜合相關卷證後，認均已臻明瞭，是被告聲請
    送交覆議鑑定及比對A、B兩車第1次撞擊痕位置、高度等節
    ，均無再行調查之必要，併此敘明。綜上，被告否認犯行並
    執前詞提起上訴，並無理由。
五、原審判決以被告被訴之犯行明確，認被告係犯刑法第284條
    前段之過失傷害罪，合於刑法第62條前段所定自首減刑規定
    ，並審酌被告駕駛車輛未遵守道路交通規則，因而肇致本件
    交通事故致林玉玲受有系爭傷害，並考量因賠償金額無法達
    成共識而未能達成和解，兼衡被告教育程度、經濟及林玉玲
    所受傷勢程度等一切情狀，量處被告有期徒刑3月，並諭知
    以新臺幣1,000元折算1日之易科罰金折算標準，固非無見。
    惟查，被告與告訴人（即林玉玲）於本案上訴後調解成立，
    被告並依調解內容賠償告訴人所受之損害，經告訴人同意具
    狀請求本院從輕量刑並給予緩刑機會一節，有本院調解筆錄
    在卷可稽，是本案量刑基礎事實已有變更，原審未及審酌，
    所為量刑容有未洽，故被告上訴雖無理由，惟原審判決既有
    上開未洽之處，自應由本院予以撤銷改判。
六、論罪科刑：
㈠、核被告所為，係犯刑法第284條前段之過失傷害罪
㈡、被告於有偵查機關發覺其犯嫌前，向到場警員承認肇事，自
    首而願接受裁判一節，有高雄市政府警察局道路交通事故肇
    事人自首情形紀錄表在卷可參（警卷第39頁），合於自首要
    件，爰依刑法第62條前段規定，減輕其刑。
㈢、爰以行為人之責任為基礎，審酌被告駕駛車輛行駛於公眾往
    來之道路，竟未遵守道路交通規則，肇致系爭車禍發生，並
    導致告訴人受有系爭傷害，因此受有身體及精神上之痛苦，
    所為實有不該，惟念其犯後曾一度坦承犯行，最終已與告訴
    人達成調解，並依調解內容實際賠償告訴人所受損害，經告
    訴人同意具狀請求本院從輕量刑，堪認被告犯後有積極彌補
    其本案犯行所生損害之悔悟實情，兼衡被告於審理中自陳之
    教育程度、家庭經濟狀況（涉及隱私，不予詳載）、告訴人
    所受系爭傷害之嚴重程度等一切情狀，量處如主文第2項所
    示之刑，並諭知如主文第2項所示之易科罰金折算標準。
㈣、被告未曾因故意犯罪受有期徒刑以上刑之宣告，有臺灣高等
    法院被告前案紀錄表在卷可稽，而被告與告訴人達成調解，
    並依調解內容實際賠償告訴人所受損害，經告訴人於調解過
    程中表明同意給予被告緩刑宣告，有本院調解筆錄及被告提
    出之匯款紀錄在卷可佐。本院審酌被告於案發後曾一度坦承
    犯行，且事後積極與告訴人達成調解，並實際賠償告訴人所
    受損害，足認被告犯後深具悔意，日後當能知所警惕，尚無
    逕對被告施以自由刑之必要，故前述宣告之刑，以暫不執行
    為適當，爰依刑法第74條第1 項第1 款之規定宣告緩刑2 年
    ，以啟自新。
據上論斷，應依刑事訴訟法第455 條之1 第1 項、第3 項、第36
9 條第1 項前段、第364 條、第299 條第1 項前段，刑法第284 
條前段、第62條前段、第41條第1 項前段、第74條第1 項第1 款
，刑法施行法第1 條之1 第1 項，判決如主文。
本案經檢察官張志杰提起公訴，檢察官林敏惠到庭執行職務。
中　　華　　民　　國　　111 　年　　4 　　月　　29　　日
                  刑事第八庭  審判長  法  官  林英奇
　　　　　　　　　　　　　　　　　　　法  官  黃傳堯
　　　　　　　　　　　　　　　　　　　法  官  何一宏
以上正本係照原本作成。
不得上訴。
中　　華　　民　　國　　111 　年　　4 　　月　　29　　日
                                      書記官  張瑋庭
附錄本案論罪科刑法條：
《中華民國刑法第284條》
因過失傷害人者，處一年以下有期徒刑、拘役或十萬元以下罰金
；致重傷者，處三年以下有期徒刑、拘役或三十萬元以下罰金。